臺灣臺中地方法院民事判決
110年度重訴字第232號
原      告  黃靜子  
            李宜娜  
            李南逸  



兼  共  同
訴訟代理人  李姿瑩  



被      告  賀玲（即被告呂坤銘之承受訴訟人）



上列當事人間因呂坤銘犯詐欺等案件（本院刑事庭108年度訴緝
字第234號），經原告提起刑事附帶民事訴訟請求損害賠償，由
本院刑事庭移送審理（108年度附民緝字第31號），本院於民國1
11年3月30日言詞辯論終結，判決如下：
    主    文
一、被告應於繼承被繼承人呂坤銘遺產範圍內給付原告美金參萬
    元，及自民國一○七年十月十五日起至清償日止，按週年利
    率百分之五計算之利息。
二、原告其餘之訴駁回。
三、本判決於原告以美金壹萬元為被告供擔保後，得假執行。但
    被告如以美金參萬元為原告預供擔保，得免為假執行。
四、原告其餘假執行之聲請駁回。　　　　
    事實及理由
壹、程序事項：　　
    原告經合法通知，無正當理由，未於言詞辯論期日到場，核
    無民事訴訟法第386條各款所列情形，爰依被告聲請，由其
    一造辯論而為判決。　　　
貳、實體事項：
一、原告主張：
(一)呂坤銘及訴外人廖宏謙與其等所屬之犯罪集團成員，於民國
    105年12月8日至12日期間，共同以假冒醫療機構、警察及司
    法機關等公務人員之名義，出示偽照、變照之公文書方式，
    詐欺及恐嚇李俊川，使李俊川心生畏懼致精神受創而不察，
    交付現金新臺幣57萬元予該集團成員，並於105年12月12日
    將美金3萬元匯至渠等所指定由廖宏謙所申辦香港渣打銀行0
    000000000號帳戶內，旋遭對方提領。
(二)李俊川因遭受如此重大打擊後，身心受創、寢食難安，屢有
    輕生念頭，亦對兒女支付生活所需備感內疚，心理受打擊並
    嚴重影響生理狀況，導致體重急遽下降，無論家人如何細心
    照料均無法恢復往昔，致於106年心臟衰竭死亡，原告之財
    產、家庭等損失與呂坤銘之侵權行為間有因果關係。又原告
    為李俊川之繼承人，呂坤銘之行為且侵害原告權利，爰依民
    法侵權行為損害賠償規定及繼承之法律關係，請求被告返回
    新臺幣57萬元及美金3萬元，並請求損害賠償原告新臺幣800
    萬元等語。
(三)並聲明：被告應返還原告詐騙金額新臺幣57萬元、美金3萬
    元及賠償原告新臺幣800萬元，暨自起訴狀繕本送達翌日即
    民國107年10月15日起至清償日止，按年息百分之5計算之利
    息。原告願供擔保請准宣告假執行。
二、被告抗辯：
    李俊川受有將美金3萬元匯入廖宏謙香港渣打銀行帳號之損
    害，被告就此不爭執，惟否認李俊川另有交付新臺幣57萬元
    予呂坤銘所屬詐欺集團成員，刑事判決亦未為此認定。又被
    告本僅須以繼承所得之遺產範圍內對原告負賠償責任，況被
    告並未自呂坤銘處繼承任何財產，自無庸對原告負賠償責任
    。並聲明：駁回原告之訴，如受不利判決，請准供擔保免為
    假執行。
三、得心證之理由：
(一)原告主張李俊川因遭呂坤銘及所屬詐欺集成員共同詐欺取財
    而匯款美金3萬元至廖宏謙前揭帳戶內遭提領之事實，業據
    提出合作金庫銀行匯出匯款申請書為證，呂坤銘於本院108
    年度訴緝字第234號刑事案件審理中對於此部分事實亦直承
    無訛，有該刑事判決在卷可憑，復為被告所不爭執(見本院
    卷第177-178頁)，堪信屬實。
(二)原告主張李俊川另有交付新臺幣57萬元予呂坤銘所屬詐欺集
    團成員，固據提出存摺影本為證，惟該存摺影本僅能證明李
    俊川帳戶之提款情形，要不足以證明原告此部分主張屬實。
　　又原告雖主張呂坤銘等集團成員有對李俊川恐嚇等語，惟並
    未舉證以實其說，上開刑事判決亦未認定李俊川有交付新臺
    幣57萬元及遭呂坤銘共同恐嚇情事，自難為有利於原告之認
    定，是原告此部分主張均難採信。從而，原告請求被告賠償
    新臺幣57萬元部分，即屬無據，不應准許。
(三)按不法侵害他人之身體、健康、名譽、自由、信用、隱私、
    貞操，或不法侵害其他人格法益而情節重大者，被害人雖非
    財產上之損害，亦得請求賠償相當之金額，民法第195條第1
    項前段定有明文，依上開法條規定得知，侵權行為損害賠償
    ，得請求非財產上之損害者，以「不法侵害他人之身體、健
    康、名譽、自由、信用、隱私、貞操，或不法侵害其他人格
    法益而情節重大者」為限。查，呂坤銘僅共同對李俊川詐欺
    取財美金3萬元，並未共同對李俊川為恐嚇行為，業如前述
    ，則呂坤銘僅侵害李俊川之財產權，並未侵害李俊川之人格
    法益，自與前述法條規定得請求非財產上之損害之要件不符
    ，原告不得請求被告賠償非財產上之損害，原告復未舉證證
    明對呂坤銘有何新臺幣800萬元之損害賠償請求權，則原告
    請求被告賠償新臺幣800萬元，亦屬無據，不應准許。
(四)按因故意不法侵害他人之權利者，負損害賠償責任，民法第
    184條第1項前段定有明文。查，呂坤銘基於共同詐欺取財之
    故意，共同以前揭手法向李俊川詐得美金3萬元，構成共同
    侵權行為，自屬故意共同以不法手段侵害李俊川之財產權，
    致李俊川受損，且呂坤銘上開行為與李俊川所受損害間，具
    有相當因果關係，自應負侵權行為損害賠償責任。
(五)按繼承人自繼承開始時，除本法另有規定外，承受被繼承人
    財產上之一切權利、義務。但權利、義務專屬於被繼承人本
    身者，不在此限。繼承人對於被繼承人之債務，以因繼承所
    得遺產為限，負清償責任。又繼承人對於被繼承人之債務，
    以因繼承所得遺產為限，負連帶責任。民法第1148條第1項
    、第2項、第1153條第1項分別定有明文。再限定繼承之繼承
    人，仍應繼承被繼承人之債務全額，僅以因繼承所得之遺產
    為限度，負償還責任，即限定繼承人非無債務，僅其責任有
    限而已。限定繼承債權人，得就債權全額為裁判上及裁判外
    一切請求，僅法院應為保留的給付（於繼承財產限度內為給
    付）之判決，不得命為超過繼承所得遺產之給付（臺灣高等
    法院暨所屬法院101年法律座談會民事類提案第10號法律問
    題研討結果亦同此說）。查，李俊川於本件起訴前之106年1
    1月7日死亡，其繼承人為原告，有原告及李俊川之戶籍資料
    在卷可稽。又呂坤銘於本件起訴後之110年9月27日死亡，其
    繼承人為被告，有澎湖○○○○○○○○○函檢附之戶籍資料及臺灣
    澎湖地方法院111年1月12日函文在卷可稽(參見本院卷第121
    -124頁、第133-135頁)，且為被告所不爭執。而呂坤銘應就
    上開共同向李俊川詐得美金3萬元行為，對李俊川負損害賠
    償責任，既如前述，被告即應於繼承呂坤銘之遺產限度內，
    對呂坤銘所遺之損害賠償債務負清償責任。從而，原告本於
    侵權行為損害賠償請求權及繼承之法律關係，請求被告於繼
    承被繼承人呂坤銘遺產範圍內給付原告美金3萬元，即屬有
    據，逾此範圍之請求則屬無據，不應准許。又原告請求被告
    給付之聲明，未加上保留的限制即「於繼承被繼承人呂坤銘
    之遺產範圍」，本院所為保留給付判決，係對原告聲明之限
    制，原告如對此不服自有上訴利益，附此敘明。
(六)按負損害賠償責任者，除法律另有規定或契約另有訂定外，
    應回復他方損害發生前之原狀。因回復原狀而應給付金錢者
    ，自損害發生時起，加給利息。應付利息之債務，其利率未
    經約定，亦無法律可據者，週年利率為5%。民法第213條第1
    、2項及第203條分別定有明文。查，本件李俊川係於105年1
    2月12日遭呂坤銘等人詐得美金3萬元，已如前述，堪認李俊
    川自斯時起損害即已發生，則原告請求自107年10月15日起(
    起訴狀誤贅載「起訴狀繕本送達之翌日」等語)至清償日止
    ，按年息百分之5計算之利息，核屬有據。
四、綜上所述，原告依侵權行為及繼承之法律關係，請求告於繼
    承被繼承人呂坤銘遺產範圍內給付原告美金3萬元，及自107
    年10月15日起至清償日止，按週年利率百分之5計算之利息
    ，為有理由，應予准許；逾此範圍之請求，為無理由，應予
    駁回。
五、二造均陳明願供擔保，聲請宣告假執行及免為假執行，就原
    告勝訴部分，核無不合，爰分別酌定相當擔保金額准許之。
    至原告敗訴部分，其假執行之聲請即失所附麗，應併予駁回
    。
六、本件事證已臻明確，兩造其餘之攻擊防禦方法及所提之證據
    ，經本院審酌後，認與判決結果不生影響，爰毋庸一一論述
    ，併此敘明。
七、本件係原告提起刑事附帶民事訴訟，由本院刑事庭依刑事訴
    訟法第504條第1項規定移送前來，依同條第2項規定免繳納
    裁判費，自無庸為訴訟費用負擔之諭知。
中　　華　　民　　國　　111 　年　　4 　　月　　22　　日
                  民事第二庭    法  官  江奇峰
以上正本係照原本作成。
如對本判決上訴，須於判決送達後20日內向本院提出上訴狀。如
委任律師提起上訴者，應一併繳納上訴審裁判費。
中　　華　　民　　國　　111 　年　　4 　　月　　22　　日
                                書記官  黃雅慧